ACORDAO-COMPLETO-2339360

ACÓRDÃO DE RELAÇÃO

ACÓRDÃO DE RELAÇÃO 528/2019 ATA 2/2019 - SEGUNDA CÂMARA

Acórdão 528/2019-TCU-Segunda Câmara
	Os Ministros do Tribunal de Contas da União ACORDAM, por unanimidade, com fundamento nos arts. 1º, inciso I, 16, inciso II, 18 e 23, inciso II, da Lei 8.443/1992, c/c os arts. 143, inciso I, alínea a, 208 e 214, inciso II, 250, incisos II e III, do Regimento Interno/TCU, em julgar as contas dos Srs. Cláudio Guimarães Júnior, Gustavo Lisandro Vila Gazaneo e Ronaldo Souza Camargo regulares com ressalva e dar-lhes quitação, sem prejuízo de fazer as seguintes determinações, recomendações e ciência das seguintes impropriedades, e, com fulcro nos arts. 1º, inciso I, 16, inciso I, 17 e 23, inciso I, da Lei 8.443/1992, c/c os arts. 143, inciso I, alínea a, 207 e 214, inciso I, do Regimento Interno/TCU, em julgar as contas dos demais responsáveis regulares e dar-lhes quitação plena, promovendo-se, em seguida, o arquivamento do processo, sem prejuízo de encaminhar cópia desta deliberação à Secretaria de Macroavaliação Governamental - Semag para subsidiar a análise do TC-Processo 007.142/2018-8, aos responsáveis, à Financiadora de Estudos e Projetos - Finep, ao Ministério da Ciência, Tecnologia, Inovações e Comunicações - MCTIC, Secretaria de Coordenação e Governança das Empresas Estatais - SEST/MP e à Secretaria Federal de Controle Interno, de acordo com os pareceres emitidos nos autos:
1. Processo TC-Processo 000.871/2018-4 (PRESTAÇÃO DE CONTAS - Exercício: 2017) 
	1.1. Responsáveis: Alvaro Toubes Prata (XXX.041.381-XX) ; Celso Pansera (XXX.122.449-XX) ; Cláudia Aparecida de Souza Trindade (XXX.738.809-XX) ; Cláudio Guimarães Júnior (XXX.948.647-XX) ; Cristiano Rocha Heckert (XXX.397.376-XX) ; Eduardo Carnos Scaletsky (XXX.819.187-XX) ; Fernando Amálio da Silva (XXX.247.107-XX) ; Fernando de Nielander Ribeiro (XXX.437.597-XX) ; Francisco Gaetani (XXX.500.916-XX) ; Francisco Rennys Aguiar Frota (XXX.105.633-XX) ; Gustavo Lisandro Vila Gazaneo (XXX.162.347-XX) ; Igor Barenboim (XXX.542.617-XX) ; Jailson Bittencourt de Andrade (XXX.036.415-XX) ; Marcio Ellery Girão Barroso (XXX.905.598-XX) ; Marcos Cintra Cavalcanti de Albuquerque (XXX.708.018-XX) ; Pedricto Rocha Filho (XXX.290.347-XX) ; Renato Veras Brito (XXX.014.817-XX) ; Rex Nazaré Alves (XXX.043.947-XX) ; Ricardo Gattass (XXX.240.857-XX) ; Ricardo José Ribeiro Berzoini (XXX.529.128-XX) ; Ronaldo Souza Camargo (XXX.956.518-XX) ; Victor Hugo Gomes Odorcyk (XXX.736.567-XX) ; Wanderley de Souza (XXX.341.807-XX) .
	1.2. Órgão/Entidade: Financiadora de Estudos e Projetos - Finep.
	1.3. Relator: Ministro-Substituto Marcos Bemquerer Costa.
	1.4. Representante do Ministério Público: Procurador Sergio Ricardo Costa Caribé.
	1.5. Unidade Técnica: Secretaria de Controle Externo no Estado do Rio de Janeiro (Secex/RJ) .
	1.6. Representação legal: não há.
	1.7. Determinações/Recomendações/Ciência:
	1.7.1. determinar à Financiadora de Estudos e Projetos - Finep que, no prazo de 90 (noventa) dias, a contar da ciência desta deliberação:
	1.7.1.1. adote providências para alteração da Revisão 1 da N-OPE 037/14, norma que trata da prestação de contas de instrumentos de repasses não reembolsáveis, por estar em desacordo com o art. 70, parágrafo único, da Constituição de 1988, devendo o normativo conter, no mínimo, previsão das disposições a seguir, bem como, que seja encaminhando ao Tribunal cópia do normativo alterado nesse mesmo prazo:
	1.7.1.1.1. a análise de toda a documentação que deve compor a prestação final de contas, independentemente do valor do ajuste firmado, em conformidade com o disposto no item 9.4.3 do Acórdão 3235/2017-TCU-Segunda Câmara, com as alterações do Acórdão 7217/2017-TCU-Segunda Câmara;
	1.7.1.1.2. a adoção de critérios de criticidade para realização de visitas técnicas compatíveis com a materialidade e o grau de risco de cada projeto financiado, conforme as ponderações do controle interno, constantes das ressalvas dos itens d e e da Nota Técnica 1.195/2017/NAC1/RJ/Regional/RJ;
	1.7.1.2. encaminhe a este Tribunal, com o fim de dar pleno cumprimento ao art. 70, parágrafo único, bem como ao princípio da publicidade constante do art. 37 da Constituição Federal de 1988:
	1.7.1.2.1. Plano de Ação, contendo no mínimo, responsáveis, prazo e medidas previstas, com vistas a promoção de reanálise das prestações de contas finais aprovadas de 11/3/2016 até setembro de 2017, sob a égide da Revisão 1 da N-OPE-037/14, de todos os instrumentos não reembolsáveis, que não tiveram a totalidade de elementos das prestações de contas devidamente examinados, incluindo o exame da conciliação bancária (extratos bancários versus notas fiscais/comprovantes/RPA/recibos/etc.) , bem como àqueles instrumentos que não foram analisados com exame das devidas documentações de suporte das despesas realizadas;
	1.7.1.2.2. relação de prestações de contas finais de instrumentos não reembolsáveis analisadas após a data de 11/3/2016 (data da aprovação da revisão 1 da N-OPE-037/14) até setembro de 2017, contendo, no mínimo, o número do ajuste, o nome e CNPJ/CPF do beneficiário da transferência, valor do ajuste, situação das contas (aprovada, rejeitada, em diligência, etc.) , e data de análise da prestação de contas final, quando for o caso;
	1.7.1.2.3. Plano de Ação, contendo no mínimo, responsáveis, prazo e medidas previstas, contemplando as medidas a cargo da Finep para implementação do Sistema de Gestão de Convênios e Contratos de Repasse/Siconv pela empresa;
	1.7.2. recomendar à Financiadora de Estudos e Projetos que avalie a conveniência e a oportunidade de priorizar a finalização da implementação do Sistema Integrado de Avaliação - SIA de modo a dotar a empresa de indicadores finalísticos que atendam aos requisitos de confiabilidade, adequação, representatividade, estabilidade e economicidade, evitando, ainda, a substituição destes antes de um período mínimo de aferição de seus atributos;
	1.7.3. determinar à Secretaria Federal de Controle Interno que, com fundamento no art. 74, inciso IV e § 1º, da Constituição Federal, analise, no âmbito do exame da prestação de contas anuais da Finep do exercício de 2017 o cumprimento pela estatal dos itens 71 a 74 do Relatório que integra o Acórdão 2733/2016-TCU-Segunda Câmara nos termos do item 9.5 da referida deliberação e dos subitens 9.3.4 e 9.1.1 a 9.1.31 do Acórdão 1414/2016-TCU-Plenário;
	1.7.4. dar ciência à Secretaria de Coordenação e Governança das Empresas Estatais vinculada ao Ministério do Planejamento, Desenvolvimento e Gestão - SEST/MP, de forma a evitar que falhas semelhantes ocorram no futuro, que:
	1.7.4.1. autorizar/aprovar o pagamento de Participação nos Lucros e Resultados - PLR com base em critérios que premiem a ineficiência de empresas públicas afronta ao princípio da eficiência constante do art. 37 da Constituição Federal de 1988, conforme ocorreu na Finep exercício de 2016, cujo montante de pagamento da PLR foi fixado sem que fossem excluídos rendimentos auferidos em função spread bancário;
	1.7.4.2. o pagamento de Participação nos Lucros e Resultados a funcionários cedidos sem que conste previsão expressa nos respectivos Acordos Coletivos firmados entre a Finep e seus empregados, tal qual ocorreu no exercício de 2016 (Acordo PLR 2016-2017) , afronta ao princípio da legalidade constante do art. 37 da Constituição Federal de 1988;
	1.7.5. dar ciência à Financiadora de Estudos e Projetos - Finep que:
	1.7.5.1. encaminhar pleito de pagamento de Participação nos Lucros e Resultados - PLR, sem expressamente definir a origem dos resultados ou lucros que dão margem à proposta de participação, nos termos do art. 4º, incisos  I e II, da Resolução CCE 10/1995, de modo que sejam excluídos dos montantes totais de pagamento da PLR os resultados advindos de rendimentos auferidos em função de spread bancário, que não refletem o esforço finalístico da estatal, conforme ocorreu na Finep exercício de 2016, afronta o princípio da eficiência constante do art. 37 da Constituição Federal de 1988;
	1.7.5.2. o pagamento de Participação nos Lucros e Resultados à funcionários cedidos sem que conste previsão expressa nos respectivos Acordos Coletivos firmados entre a empresa e seus empregados, tal qual ocorreu no exercício de 2016 (Acordo PLR 2016-2017) , afronta ao princípio da legalidade constante do art. 37 da Constituição Federal de 1988.

Segunda Câmara

Alvaro Toubes Prata (XXX.041.381-XX); Celso Pansera (XXX.122.449-XX); Cláudia Aparecida de Souza Trindade (XXX.738.809-XX); Cláudio Guimarães Júnior (XXX.948.647-XX); Cristiano Rocha Heckert (XXX.397.376-XX); Eduardo Carnos Scaletsky (XXX.819.187-XX); Fernando Amálio da Silva (XXX.247.107-XX); Fernando de Nielander Ribeiro (XXX.437.597-XX); Francisco Gaetani (XXX.500.916-XX); Francisco Rennys Aguiar Frota (XXX.105.633-XX); Gustavo Lisandro Vila Gazaneo (XXX.162.347-XX); Igor Barenboim (XXX.542.617-XX); Jailson Bittencourt de Andrade (XXX.036.415-XX); Marcio Ellery Girão Barroso (XXX.905.598-XX); Marcos Cintra Cavalcanti de Albuquerque (XXX.708.018-XX); Pedricto Rocha Filho (XXX.290.347-XX); Renato Veras Brito (XXX.014.817-XX); Rex Nazaré Alves (XXX.043.947-XX); Ricardo Gattass (XXX.240.857-XX); Ricardo José Ribeiro Berzoini (XXX.529.128-XX); Ronaldo Souza Camargo (XXX.956.518-XX); Victor Hugo Gomes Odorcyk (XXX.736.567-XX); Wanderley de Souza (XXX.341.807-XX).

ACORDAO-COMPLETO-2391682

Acórdão 8449/2020 - Segunda Câmara

MARCOS BEMQUERER

não há.

Procurador Sergio Ricardo Costa Caribé.

PRESTAÇÃO DE CONTAS (PC)

Secretaria de Controle Externo no Estado do Rio de Janeiro (Secex/RJ).